【裁判字號】    98,事聲,14
【裁判日期】    980527
【裁判案由】    聲明異議
【裁判全文】
臺灣苗栗地方法院民事裁定              98年度事聲字第14號
異  議  人
即債務人    乙○○
相  對  人
即債權人    甲○○
上列當事人間強制執行事件，異議人對於民國98年4 月20日本院
民事執行處司法事務官所為98年度執字第2065號裁定聲明異議，
本院裁定如下：
    主  文
異議駁回。
    理  由
一、按強制執行事件，由法官或司法事務官命書記官督同執達員
    辦理之。本法所規定由法官辦理之事項，除拘提、管收外，
    均得由司法事務官辦理之。強制執行法第3 條及法院組織法
    第17條之2 第1 項第2 款分別定有明文。又當事人或利害關
    係人，對於執行法院強制執行之命令，或對於執行法官、書
    記官、執達員實施強制執行之方法，強制執行時應遵守之程
    序，或其他侵害利益之情事，得於強制執行程序終結前，為
    聲請或聲明異議；前項聲請或聲明異議，由執行法院裁定之
    ，亦為強制執行法第12條第1 項、第2 項所明定。則依上開
    條文規定，司法事務官於強制執行程序中就當事人或利害關
    係人依第12條所為之聲請或聲明異議，自得立於執行法院之
    地位先為准駁之裁定（處分）。次按司法事務官處理事件所
    為之處分，與法院所為者有同一之效力。當事人對於司法事
    務官處理事件所為之終局處分，得於處分送達後10日之不變
    期間內，以書狀向司法事務官提出異議。司法事務官認前項
    異議有理由時，應另為適當之處分；認異議為無理由者，應
    送請法院裁定之。法院認第一項之異議為有理由時，應為適
    當之裁定；認異議為無理由者，應以裁定駁回之，民事訴訟
    法第240 之3 條及第240 之4 條亦分別定有明文。又此項規
    定，依強制執行法第30條之1 並準用於強制執行程序。本件
    異議人係對於本院民事執行處司法事務官所為之扣押擔保金
    執行行為為聲明，經司法事務官就該聲明為裁定（即依強制
    執行法第12條第2 項規定所為之裁定，裁定結果為駁回其聲
    明），異議人對該裁定不服而提出異議，司法事務官認其異
    議無理由而送請本院為裁定，經核與上開條文規定及意旨相
    符，尚無處理程序或權限上之瑕疪，先予說明。
二、查本件係相對人即債權人甲○○持本院96年度聲字第2 號及
    96年度抗字第4 號確定訴訟費用民事裁定為執行名義（債務
    人乙○○等），聲請就異議人即債務人乙○○提存於本院96
    年度存字第356 號之擔保金為執行標的。本院依強制執行法
    第117 條準用第115 條第1 項規定於民國（下同）98年3 月
    4 日核發苗院燉98執恭字第2065號執行命令，禁止債務人乙
    ○○收取上開提存之擔保金及其利息，本院提存所亦不得對
    債務人返還該擔保金，業經本院提存所於98年3 月12日回函
    通知同意扣押。嗣異議人於98年3 月25日以本院93年度簡上
    字第4 號返還土地之原確定判決已依法提起再審之訴，並提
    供擔保（本院96年度存字第356 號）以停止執行，相對人就
    「本案」已不得執行，則舉重以明輕，依法於再審之訴終結
    前，不應准許相對人收取異議人所供停止執行之擔保金，而
    聲明異議。本院民事執行處司法事務官經審酌後，認本院96
    年度聲字第2 號、96年度抗字第4 號民事裁定與本院93年度
    簡上字第4 號確定判決係屬不同執行名義，且本院96年度存
    字第356 號之擔保金係供作本院96年度再易字第5 號再審事
    件審理期間因停止執行所生損害之擔保，然上開再議事件既
    已審結，聲明人自得循相關程序為返還擔保金之聲請，是相
    對人聲請執行該擔保金，於法並無不合，駁回其聲明等情，
    業經本院依職權調取該案全卷查明屬實。
三、本件異議意旨略以：96年度聲字第2 號確定訴訟費用事件之
    民事裁定，係依據93年度簡上字第4 號返還土地確定判決所
    生之訴訟費用事件，訴訟費用乃本案訴訟應給付標的之附屬
    給付義務，其得否執行應與本案標的同其命運，既本案已停
    止執行（提起97年度再易字第10號再審、98年度存字第70號
    供擔保停止96年度執字第386 號強制執行），則舉重以明輕
    ，於再審訴訟終結前，不應准許相對人收取異議人所供停止
    執行之擔保金云云。
四、按有回復原狀之聲請，或提起再審或異議之訴，或對於和解
    為繼續審判之請求，或提起宣告調解無效之訴、撤銷調解之
    訴，或對於許可強制執行之裁定提起抗告時，法院因必要情
    形或依聲請定相當並確實之擔保，得為停止強制執行之裁定
    ，強制執行法第18條第2 項定有明文。次按，法院依強制執
    行法第18條第2 項定擔保金額而准許停止強制執行之裁定者
    ，該項擔保係備供債權人因該次停止執行所受損害之賠償，
    其擔保之效力僅及於該次停止執行時所受之損害。故債務人
    前後提起不同之債務人異議之訴為由，聲請停止執行，其停
    止執行之事由、所受之損害及擔保範圍本有不同，縱債務人
    就前停止執行之裁定已命供擔保，執行法院仍得就其後所為
    停止執行之裁定，命債務人提供相當並確實之擔保，至前所
    供擔保，僅生得否聲請返還之問題，最高法院94年台抗字第
    1121號判決意旨可供參照。
五、經查，本院93年度簡上字第4 號返還土地確定判決係屬強制
    執行法（下同）第4 條第1 項第1 款「確定之終局判決」之
    執行名義，然本院96年度聲字第2 號確定訴訟費用之民事裁
    定係屬同法第4 條第1 項第2 款「其他依民事訴訟法得為強
    制執行之裁判」之執行名義，此二者分屬不同款項，自屬有
    別，自得各據以為執行名義聲請強制執行，不生從屬關係。
    又異議人依本院96年度聲字第136 號民事裁定，提供新台幣
    90,000元之擔保金（即96年度存字第356 號），該項擔保金
    係備供本院96年度再易字第5 號再審事件審理期間相對人因
    該次停止執行所受損害之賠償，其擔保之效力僅及於該次停
    止執行時所受之損害，揆諸前揭裁判意旨自明，是上開96年
    度再易字第5 號再審事件既已審結，該次供擔保之擔保金（
    即96年度存字第356 號）自得依規定返還予異議人，異議人
    應循民事訴訟法第104 條規定聲請返還之，該擔保金既係屬
    異議人之責任財產，相對人以本院96年度聲字第2 號確定訴
    訟費用裁定為執行名義聲請執行異議人之該筆擔保金，於法
    並無不合，本院民事執行處司法事務官以裁定駁回異議人之
    聲明，並無違誤，異議意旨指摘原裁定不當，求予廢棄，為
    無理由，應予駁回。
六、依強制執行法第30條之1，民事訴訟法第240條之4第3項後段
    ，裁定如主文。
中    華    民    國    98    年    5     月    27    日
                  民事執行處法  官  宋國鎮
以上正本係照原本作成。
如不服本裁定，應於送達後10日內，向本院提出抗告狀。
                        書記官  林美黛
中    華    民    國    98    年    6     月    1     日

司法院資訊處製作；財團法人民間司法改革基金會備份。
